【裁判字號】    96,易,3681
【裁判日期】    970229
【裁判案由】    詐欺
【裁判全文】
臺灣高雄地方法院刑事判決              96年度易字第3681號
公  訴  人  臺灣高雄地方法院檢察署檢察官
被      告  乙○○
上列被告因詐欺案件，經檢察官提起公訴（96年度偵字第27769
號），嗣因被告就被訴事實為有罪之陳述，經本院告知簡式審判
程序意旨，並聽取公訴人及被告之意見後，本院合議庭裁定由受
命法官獨任依簡式審判程序審理，判決如下：
    主  文
乙○○幫助意圖為自己不法之所有，以詐術使人將本人之物交付
，處有期徒刑貳月，如易科罰金，以新臺幣壹仟元折算壹日。
    事  實
一、乙○○雖預見將自己申辦之行動電話門號出售他人使用，可
    能幫助他人從事詐欺取財犯罪，藉以規避檢警查緝之目的，
    仍基於幫助詐欺取財之不確定故意，於民國96年3 月25日，
    在高雄市楠梓火車站附近某電信行內，以自己所有身分證件
    ，向遠傳電信股份有限公司（下稱遠傳電信公司）申請行動
    電話門號0000000000 ，辦畢後，隨即以新臺幣（下同）350
    元之代價，將該行動電話門號卡交付真實姓名年籍不詳之男
    子使用。嗣某姓名年籍不詳自稱「馬永發」之詐欺集團成員
    意圖為自己不法之所有，於96年5 月初某日，以乙○○申辦
    之行動電話門號0000000000，撥打電話予甲○○，佯稱可協
    助辦理貸款，惟需至銀行辦理約定轉帳等語，致甲○○陷於
    錯誤，於96年5 月7 日至臺北縣蘆洲市國泰世華商業銀行股
    份有限公司（下稱國泰世華銀行）某分行辦理語音約定轉帳
    ，並將語音轉帳密碼告知該詐欺集團成員，該詐欺集團成員
    旋即於96年5 月8 日將甲○○上開帳戶內之現金3,000 元、
    12萬1,927 元透過語音轉帳之方式，轉匯入高俊明（涉嫌幫
    助詐欺部分，另經臺灣桃園地方法院檢察署檢察官聲請簡易
    判決處刑）所有之復華商業銀行股份有限公司平鎮分行（下
    稱復華銀行平鎮分行）帳號000000-0000000號帳戶內。嗣甲
    ○○發覺受騙而報警處理，始循線查獲上情。
二、案經桃園縣政府警察局平鎮分局報請臺灣桃園地方法院檢察
    署呈請臺灣高等法院檢察署移轉臺灣高雄地方法院檢察署檢
    察官偵查起訴。
    理  由
一、按本件被告乙○○所犯係死刑、無期徒刑、最輕本刑為3 年
    以上有期徒刑以外之罪，其於準備程序就前揭被訴事實為有
    罪之陳述，經受命法官告知簡式審判程序之旨，並聽取其與
    公訴人之意見後，本院認無不得或不宜改依簡式審判程序進
    行之處，爰依刑事訴訟法第273 條之1 第1 項、第284 條之
    1 ，裁定本件由受命法官獨任進行簡式審判程序。又本件卷
    內之物證、書證等證據，依同法第273 條之2 規定，不受第
    159 條第1 項關於傳聞法則規定之限制，依法均有證據能力
    ，合先敘明。
二、上揭事實，業據被告於本院審理中坦承不諱，核與被害人甲
    ○○於警詢中指述情節相符，並有上開行動電話門號通聯調
    閱查詢單、上開高俊明復華銀行平鎮分行帳戶之開戶基本資
    料及交易明細、上開甲○○國泰世華銀行帳戶存摺影本在卷
    可稽，足認被告上開自白確與事實相符，洵堪採為論罪科刑
    之依據。
三、又按刑法上之幫助犯，係對於犯罪與正犯有共同之認識，而
    以幫助之意思，對於正犯資以助力，而未參與實施犯罪之行
    為者而言（最高法院75年度臺上字第1509號、84年度臺上字
    第5998號、88年度臺上字第1270號判決參照）；是以如未參
    與實施犯罪構成要件之行為，且係出於幫助之意思提供助力
    ，即屬幫助犯。被告提供上開行動電話門號予真實姓名年籍
    均不詳之男子及其所屬詐騙集團作為實施詐欺取財之犯罪工
    具，其單純提供門號供人使用之行為，並不等同於向被害人
    施以欺罔之詐術行為，且亦無證據證明被告有參與詐欺取財
    犯行之構成要件行為，則其僅係對於他人遂行之詐欺取財犯
    行資以助力，核其所為，係犯刑法第30條第1 項、第339 條
    第1 項之幫助詐欺取財罪。又被告係幫助犯，爰依刑法第30
    條第2 項之規定，按正犯之刑度減輕其刑。
四、爰審酌被告本身雖未實際參與詐欺取財犯行，但其提供行動
    電話門號供不法犯罪集團使用，不僅造成執法機關不易查緝
    犯罪行為人，嚴重危害社會治安，助長社會犯罪風氣，更造
    成被害人求償上之困難，對社會治安及民眾財產權益影響甚
    鉅，惟念其犯後坦承犯行，態度尚佳，並係因經濟困難而一
    時失慮始為本件犯行，且素行尚屬良好，亦無前科，此有臺
    灣高等法院被告前案紀錄表附卷可查，再衡諸其犯罪手段及
    被害人因此遭詐騙金額等一切情狀，量處如主文所示之刑，
    並考量被告之經濟能力、學歷，諭知易科罰金之折算標準。
    又按幫助犯係從屬於正犯而成立，以正犯已經犯罪為要件，
    故幫助犯並非其幫助行為一經完成即成立犯罪，必其幫助行
    為或其影響力持續至正犯實施犯罪時始行成立，故就幫助犯
    而言，不僅其追訴權時效、告訴期間均應自正犯完成犯罪時
    始開始進行，即其犯罪究係在舊法或新法施行期間，應否為
    新舊法變更之比較適用，暨其犯罪是否在減刑基準日之前，
    有無相關減刑條例規定之適用等，亦應以正犯犯罪行為完成
    之時點為準據（最高法院96年度臺非字第253 號判決意旨參
    照），故本件被告雖於96年3 月25日將上開行動電話提供予
    姓名年籍不詳之詐欺集團成員加以使用，而應認僅有1 個幫
    助詐欺取財行為，然被害人甲○○遭詐欺集團詐騙之時點既
    係於96年5 月間，則應以正犯犯罪行為完成之時點即96年5
    月8 日為準，認定有無相關減刑條例規定之適用，是查該時
    點既係於96年4 月24日以後，與中華民國九十六年罪犯減刑
    條例第2 條第1 項之規定不符，尚無上開減刑條例之適用，
    爰不予減刑，附此敘明。
據上論斷，應依刑事訴訟法第273 條之1 第1 項、第284 條之1
、第299 條第1 項前段，第30條第1 項前段、第2 項、第339 條
第1 項、刑法第41條第1 項前段，刑法施行法第1 條之1 ，判決
如主文。
本案經檢察官劉慕珊到庭執行職務。
中    華    民    國    97    年     2    月    29    日
                  刑事第四庭    法  官  王參和
以上正本證明與原本無異。
如不服本判決應於收受本判決後10日內向本院提出上訴書狀，並
應敘述具體理由，如未敘述上訴理由者，應於上訴期間屆滿後20
日內補提理由書狀於本院（均須按他造當事人之人數附繕本）「
切勿逕送上級法院」。
中    華    民    國    97    年    2     月    29    日
                                書記官  陳惠玲
附錄論罪科刑法條
中華民國刑法第339條
意圖為自己或第三人不法之所有，以詐術使人將本人或第三人之
物交付者，處5 年以下有期徒刑、拘役或科或併科1 千元以下罰
金。
以前項方法得財產上不法之利益或使第三人得之者，亦同。
前二項之未遂犯罰之。


司法院資訊處製作；財團法人民間司法改革基金會備份。
